【裁判字號】    98,易,3013
【裁判日期】    981130
【裁判案由】    毒品危害防制條例
【裁判全文】
臺灣臺北地方法院刑事判決              98年度易字第3013號
公  訴  人  臺灣臺北地方法院檢察署檢察官
被      告  甲○○
上列被告因毒品危害防制條例案件，經檢察官提起公訴（98年度
毒偵字第2618號），本院判決如下：
    主    文
甲○○施用第二級毒品，累犯，處有期徒刑陸月，如易科罰金，
以新臺幣壹仟元折算壹日。
扣案之第二級毒品甲基安非他命壹小包（毛重零點貳捌貳零公克
，淨重零點零捌貳零公克，驗餘淨重零點零捌壹柒公克），沒收
銷毀之；扣案之殘渣袋壹個，沒收。
    事    實
一、甲○○曾有竊盜、賭博、公共危險及多次違反毒品危害防制
    條例前科，其中於(1)民國92年間，因施用毒品案件，經本院
    以92年度毒聲字第299號裁定送觀察、勒戒後，認無繼續施
    用毒品傾向，經臺灣臺北地方法院檢察署檢察官以92年度毒
    偵字第297號為不起訴處分確定；(2)94年間因施用毒品案件
    ，經本院以94年訴字第1398號刑事判決分別判處有期徒刑8
    月、有期徒刑5月，定應執行有期徒刑1年確定，於96年4 月
    2日縮刑期滿執行完畢在案。竟仍不知悔改，於上開有期徒
    刑執行完畢後，五年以內，復基於施用第二級毒品之犯意，
    於98年8月13日中午12時許，在臺北縣新店市○○路○段31巷
    2弄9號4樓住處內，以將第2級毒品甲基安非他命放入玻璃球
    吸食器（業遭被告丟棄滅失）加熱燒烤使之化成煙之方式，
    施用第2級毒品甲基安非他命一次。嗣於同年月日下午11時
    20分許，甲○○駕駛車牌號碼9910－ＭＲ號自用小客車行經
    臺北縣新店市○○路○段與安豐路口時，經警攔檢後，在其
    所駕駛之上開自用小客車駕駛座旁置物箱內當場扣得第2級
    毒品甲基安非他命1小包（毛重0.2820公克，淨重0.08 20公
    克，驗餘淨重0.0817公克）及甲○○所有供其本件施用第2
    級毒品所用之殘渣袋1個。
二、案經臺北縣政府警察局新店分局報請臺灣臺北地方法院檢察
    署檢察官偵查起訴。
    理    由
一、訊據被告甲○○對於上開犯罪事實坦承不諱，經將其於上開
    時、地為警查獲後，經警對其所採獲之尿液送交檢驗結果，
    確呈安非他命類陽性反應，此有勘查採證同意書、臺北縣政
    府警察局新店分局偵辦毒品危害防制條例案被移送者姓名及
    代碼對照表、臺北縣政府警察局新店分局98年9月3日北縣店
    刑字第0980045130號函暨函覆臺灣檢驗科技股份有限公司濫
    用藥物檢驗報告各1份在卷可稽（偵查卷第21頁、第22頁、
    第40頁、第41頁）。且被告於上開時、地為警查獲時，所扣
    得之結晶物一小包，經送檢驗結果，確含有第二級毒品甲基
    安非他命成分，毛重0.2820公克，淨重0.0820公克，驗餘淨
    重0.0817公克，此亦有臺北縣政府警察局新店分局搜索扣押
    筆錄暨扣押物品目錄表、交通部民用航空醫務中心毒品鑑定
    書各1份在卷足憑（偵查卷第18頁、第43頁）。此外，並有
    殘渣袋1個扣案可資佐證，據此，足徵被告上開自白符實可
    採。
二、按施用第1、2級毒品為犯罪行為，毒品危害防制條例第10條
    定有處罰明文。故施用第1、2級毒品者，依前揭規定本應科
    以刑罰。惟基於刑事政策，對合於一定條件之施用者，則依
    同條例第20條、第23條之規定，施以觀察、勒戒及強制戒治
    之保安處分。又毒品危害防制條例於92年7月9日修正公布，
    自93年1月9日施行，其中第20條、第23條將施用毒品之刑事
    處遇，區分為「初犯」及「5年內再犯」、「5年後再犯」。
    依其立法理由之說明：「初犯」，經觀察、勒戒或強制戒治
    後，應為不起訴處分或不付審理之裁定；經觀察、勒戒或強
    制戒治執行完畢釋放後，「5年內再犯」者，因其再犯率甚
    高，原實施之觀察、勒戒及強制戒治既已無法收其實效，爰
    依法追訴或裁定交付審理。至於經觀察、勒戒或強制戒治執
    行完畢釋放後，「5年後再犯」者，前所實施之觀察、勒戒
    或強制戒治已足以遮斷其施用毒品之毒癮，為期自新及協助
    其斷除毒癮，仍適用「初犯」規定，先經觀察、勒戒或強制
    戒治之程序。從而依修正後之規定，僅限於「初犯」及「5
    年後再犯」二種情形，始應先經觀察、勒戒或強制戒治程序
    。倘被告於5年內已再犯，經依法追訴處罰，縱其第3次（或
    第3次以上）再度施用毒品之時間，在初犯經觀察、勒戒或
    強制戒治執行完畢釋放5年以後，已不合於「5年後再犯」之
    規定，且因已於「5年內再犯」，顯見其再犯率甚高，原實
    施觀察、勒戒或強制戒治，已無法收其實效，即應依該條例
    第10條處罰（此有最高法院95年度臺非字第161號、第190號
    、第246號、第296號、第310號判決及96年度臺非字第236號
    判決意旨、最高法院97年度第5次刑事庭會議決議可資參照
    ）。經查：本案被告曾有違反毒品危害防制條例前科，其中
    於(1)92年間，因施用毒品案件，經本院以92年度毒聲字第29
    9號裁定送觀察、勒戒後，認無繼續施用毒品傾向，經臺灣
    臺北地方法院檢察署檢察官以92年度毒偵字第297號為不起
    訴處分確定；(2)94年間因施用毒品案件，經本院以94年訴字
    第1398號刑事判決分別判處有期徒刑八月、五月，定應執行
    有期徒刑一年確定，於96年4月2日縮刑期滿執行完畢，此有
    臺灣高等法院被告前案紀錄表一份附卷可按。茲被告於觀察
    、勒戒執行完畢釋放後5年內已再犯，經依法追訴處罰，縱
    其本案再度施用毒品之時間，在初犯經觀察、勒戒執行完畢
    釋放五年以後，然依前開說明，已不合於「5年後再犯」之
    規定，自無適用毒品危害防制條例第20條實施觀察、勒戒或
    強制戒治之餘地（臺灣高等法院97年度毒抗字第571號裁定
    意旨參照）。是以，被告在其上開違反毒品危害防制條例案
    件之觀察、勒戒執行完畢釋放後，五年以內再犯施用第2級
    毒品之罪甚明。從而，本件事證明確，被告施用第二級毒品
    之犯行，洵堪認定，應予依法論處。
三、核被告所為，係犯毒品危害防制條例第10條第2項之施用第2
    級毒品罪。被告持有第2級毒品甲基安非他命進而施用，其
    持有第2級毒品甲基安非他命之低度行為，應為其施用第2級
    毒品甲基安非他命之高度行為吸收，不另論罪。被告於94年
    間，因施用毒品案件，經本院以94年訴字第1398號刑事判決
    分別判處有期徒刑8月、5月，定應執行有期徒刑1年，於96
    年4月2日縮刑期滿執行完畢，此有上開臺灣高等法院被告前
    案紀錄表1份在卷足憑，其於上開有期徒刑執行完畢後五年
    以內，故意再犯本件有期徒刑以上之罪，為累犯，應依刑法
    第47條第1項規定，加重其刑。爰審酌被告前因違反毒品危
    害防制條例之施用毒品案件，經送觀察、勒戒執行完畢後，
    以及經法院判處有期徒刑在案，仍不知戒除，猶於上開時、
    地施用第2級毒品甲基安非他命、施用為自戕行為、所生危
    害及事後坦承犯行之態度等一切情狀，量處為主文所示之刑
    ，並諭知易科罰金之折算標準。至扣案之第2級毒品甲基安
    非他命1小包（毛重0.2820公克，淨重0.0820公克，驗餘淨
    重0.0817公克），為被告於上開時、地為警查獲時，所一併
    查獲之毒品，應依毒品危害防制條例第18條第1項前段規定
    ，諭知沒收銷毀。至扣案之殘渣袋1個，係被告所有供本件
    施用毒品安非他命所用之物，亦經被告於本院審理時供述在
    卷，應依刑法第38條第1項第2款規定，併予宣告沒收。
據上論斷，應依刑事訴訟法第284條之1、第299條，毒品危害防
制條例第10條第2項、第18條第1項前段，刑法第11條前段、第47
條第1項、第41條第1項前段、第38條第1項第2款，判決如主文。
案經檢察官沈志成到庭執行職務。
中    華    民    國    98    年    11    月    30    日
                        臺灣臺北地方法院刑事第十五庭
                            法  官  吳麗英
上正本證明與原本無異。
如不服本判決應於收受送達後10日內向本院提出上訴書狀，並應
敘述具體理由；其未敘述上訴理由者，應於上訴期間屆滿後20日
內向本院補提理由書（均須按他造當事人之人數附繕本）「切勿
逕送上級法院」。
                            書記官  藍儒鈞
中    華    民    國    98    年    11    月    30    日
附錄本案論罪科刑法條：
毒品危害防制條例第10條：施用第1級毒品者，處6月以上5年以
                        下有期徒刑。
                        施用第2級毒品者，處3年以下有期
                        徒刑。

司法院資訊處製作；財團法人民間司法改革基金會備份。
